【裁判字號】    98,抗,737
【裁判日期】    980730
【裁判案由】    聲請解除限制出境
【裁判全文】
臺灣高等法院刑事裁定                   98年度抗字第737號
抗  告  人
即  被  告  甲○○
選任辯護人  王志哲律師
上列抗告人，因聲請解除限制出境案件，不服臺灣臺北地方法院
中華民國98年6 月30日裁定（98年度聲字第1553號），提起抗告
，本院裁定如下：
    主  文
抗告駁回。
    理  由
一、原裁定略以：抗告人即被告甲○○因違反證券交易法案件，
    經臺灣臺北地方法院檢察署檢察官向原審法院提起公訴，經
    原審就起訴之各項犯罪事實陸續進行準備程序後，認依起訴
    書所載及現存卷證資料，抗告人涉嫌重大，為使順利進行訴
    訟程序及調查證據，確保若抗告人有罪確定後能到案執行，
    非對其為限制出境之處分，顯難進行審判及執行，遂於97年
    1 月28日對抗告人諭知限制出境在案。茲抗告人稱因於越南
    之投資合作事業，亟需於98年7 月10日起10天內前往越南參
    加會議，否則將受有難以預期損失為由，聲請解除限制出境
    。然依抗告人所提出以越南文字書寫文件及檢附之中文譯本
    觀之，縱使文件內容確屬實情，亦即抗告人於越南確有投資
    事業，惟以現今科技之發達，與客戶商討投資細節等事項，
    非不得以視訊會議進行，抗告人亦可派任代理人前往洽商，
    仍有許多方式得以經營該等事業，要難認抗告人確有出境之
    必要。從而，基於保全將來審判進行及執行目的，限制住居
    既屬限制被告之基本權最為輕微之保全手段，原審因認仍有
    繼續限制出境之必要，是其聲請解除限制出境，礙難准許，
    應予駁回等語。
二、抗告意旨略以：本案原審審理迄今，被告每次庭訊均遵期到
    庭應訊，並無任何妨礙或逃避訴訟程序進行之情事；又基於
    罪疑唯輕、無罪推定之原則，自難逕認非限制出境無法確保
    被告有罪確定後能到案執行，是本案尚無具體事證足認非對
    被告為限制出境之處分，顯難進行審判及執行。現被告因於
    越南投資合作事業，亟須前往越南參與會議，並有查勘生產
    器具、設備、場地，參與會議作出經營決議之必要，並非得
    派任代理人代理或只是透過視訊會議所能克服，原裁定未查
    ，而駁回被告之聲請，被告恐將受有難予預期之損害。又因
    被告並不符合刑事訴訟法第101 條、第101條之1規定之法定
    要件，是公訴人並未對被告為限制出境之處分，且本案共同
    被告多人，與被告犯罪情節相同或犯罪情節較被告嚴重者，
    原審亦認無限制處分之必要，獨限制被告出境有違公平原則
    ，爰提起抗告，請求撤銷原裁定，並准解除限制出境之處分
    云云。
三、按，限制住居、出境僅在保全刑事偵查、審判、執行之順利
    進行，屬於刑事訴訟之保全程序，要與確定被告就本案是否
    應負擔罪責與是否應科處刑罰無涉。簡言之，僅係在判斷有
    無保全之必要而已，故有關限制出境之事由是否具備，並毋
    須如同本案有罪或無罪之判決，必將所有犯罪事實以嚴格之
    證明法則證明至「無合理懷疑之確信程度」，只須對前揭要
    件事實以自由證明法則證明至「很有可能如此」之程度即可
    。是依卷內證據，倘被告犯罪嫌疑重大，確有出境滯留他國
    不歸而逃亡之可能性存在，自足影響審判進行或刑罰之執行
    ，依法當得為必要之限制出境強制處分，以確保被告到庭接
    受審判或執行。
四、經查，抗告人因違反證券交易法案件，業經檢察官提起公訴
    ，現由原審法院審理中。原審於準備程序後，認依起訴書所
    載及現在卷證資料，抗告人涉嫌重大，為使順利進行訴訟程
    序及調查證據，確保若抗告人有罪確定後能到案執行，非對
    其為限制出境處分，顯難進行審判及執行，遂對抗告人諭知
    限制出境，於法尚無不合。雖抗告人辯稱於越南之投資合作
    事業，有親自查勘場地及參與會議之必要，但依前揭說明，
    仍無解於上開法定限制出境要件之成立。且解除限制出境與
    否，應以個別審判及執行程序的進行，是否因此而受影響，
    作為判斷依據，與其他共同被告是否同有限制出境處分無涉
    ，尚難以共同被告有未限制出境處分或解除限制出境處分，
    資為本案解除限制出境之理由。此外，抗告書狀並未有其他
    舉證，足認原審上開限制處分係不當，抗告意旨仍執陳詞，
    指摘原裁定不當，核為無理由，應予駁回。
據上論斷，依刑事訴訟法第412條，裁定如主文。
中    華    民    國    98    年    7     月    30    日
                  刑事第三庭審判長法  官  陳博志
                                  法  官  許文章
                                  法  官  蔡聰明
以上正本證明與原本無異。
不得再抗告。
                                  書記官  陳建邦
中    華    民    國    98    年    7     月    30    日


司法院資訊處製作；財團法人民間司法改革基金會備份。
